臺北高等行政法院判決
　　　　　　　　　　　　　93年度訴字第00090號
　　　　　　　　　　　　　　　.
原　　　告　甲○○
被　　　告　勞工保險局
代　表　人　乙○（總經理）
訴訟代理人　丁○○
　　　　　　丙○○
上列當事人間因勞保事件，原告不服行政院勞工委員會中華民國
92年10月31日（發文日期：92年11月12日）勞訴字第0920048659
號訴願決定，提起行政訴訟。本院判決如下：
　　主  文
原告之訴駁回。
訴訟費用由原告負擔。
　　事  實
一、事實概要：原告以力鋐企業有限公司（下稱力鋐公司）為投
    保單位，參加勞工保險為被保險人。力鋐公司以原告於民國
    （下同）86年11月11日搬運公司出貨產品，於樓梯間滾落跌
    倒，於92年2月26日因「髖臼、股骨頭（髖關節）缺血性壞
    死」入住台北市立陽明醫院（下稱陽明醫院）診療，於92年
    3 月4日檢據向被告申請職業災害醫療給付；原告亦於92年3
    月25日檢據向被告申請90年1月1日至92年3月24日之職業傷
    害傷病補償費。案經被告審查，以原告所患非屬職業傷病，
    乃以92年4月21日保給醫字第09260269960號函（下稱原處分
    ）否准職業災害醫療給付之申請，所請傷病給付按普通疾病
    辦理，核准自92年3月1日至同年月11日止普通傷病補助費11
    日計新台幣（下同）7,700元。原告不服，以力鋐公司之名
    義向勞工保險監理委員會申請審議，經該會以92年7月16日
    92保監審字第1707號審定書審定駁回，原告仍不服，復以力
    鋐公司之名義提起訴願，嗣經行政院勞工委員會訴願決定駁
    回，遂以力鋐公司名義提起本件行政訴訟，嗣於訴訟中變更
    原告為被保險人。
二、兩造聲明：
　(一)原告聲明求為判決：
    1.訴願決定、爭議審定及原處分關於否准後開聲明第2項部
      分均撤銷。
    2.被告應作成給付原告新台幣（下同）862,298元之行政處
      分。
　(二)被告聲明求為判決：如主文所示。
三、兩造之爭點：
    原告是否因職業傷害或罹患職業病而不能工作？
　(一)原告主張之理由：
    1.原告於力鋐公司擔任貨物之包裝、綑綁及搬運貨物上下樓
      梯，從76年至91年初，長達十餘年。由於長期之搬運貨物
      ，造成右髖關節受損、軟骨磨耗、腰椎1-5節之椎間盤間
      隙縮小，並多次不慎由樓梯間跌落而造成多處骨頭缺血性
      壞死，形成退化性關節炎，不得不置換人工右髖關節。
    2.原告上述病症應屬行政院勞工委員會85年6月14日台85勞
      保3字第120885號函發布之勞工保險法規彙編中第28、29
      頁之增列勞工保險職業病種類之三、第3類物理性危害引
      起之疾病及其續發症中之「長期壓迫引起的關節滑囊病變
      」「長期工作壓迫引起的椎間盤突出（壓縮變形）」。
    3.原告之月投保薪資為42,000元，爰依勞工保險條例第34條
      及第36條之規定，請求判命原告核付手術前2年之薪資補
      助，第1年按薪資之百分之七十計352,800元，第2年按薪
      資之百分之五十計252, 000元，扣除被告已核付之7,700
      元，計604,800元。又關於醫療給付部分，原告所負擔之
      自付額為13,198元，被告依法亦應核付。再原告於手術後
      半年復健無法工作，依勞工保險條例第37條之規定，原告
      應再核付半年之薪資補助252,000元，以上總計862,298元
      。
　(二)被告主張之理由：
    1.按「被保險人因遭遇普通傷害或普通疾病住院診療，不能
      工作，以致未能取得原有薪資，正在治療中，自不能工作
      之第4日起，發給普通傷害補助費或普通疾病補助費。」
      、「被保險人因執行職務而致傷害或職業病不能工作，以
      致未能取得原有薪資，正在治療中者，自不能工作之第4
      日起，發給職業傷害補償補或職業病補償費。˙˙˙前項
      因執行職務而致傷病之審查準則，由中央主管機關定之。
      」、「普通傷害補助費及普通疾病補助費，均按被保險人
      平均月投保薪資半數發給，每半個月給付一次，以6個月
      為限。但傷病事故前參加保險之年資合計已滿1年者，增
      加給付6個月。」「職業傷害補償費及職業病補償費，均
      按被保險人平均月投保薪資百分之七十發給，每半個月給
      付一次；如經過1年尚未痊癒者，其職業傷害或職業病補
      償費減為平均月投保薪資之半數，但以1年為限。」「醫
      療給付分門診及住院診療」、「被保險人合於左列規定之
      一，經保險人自設或特約醫療院、所診斷必須住院治療者
      ，由其投保單位申請住院診療。但緊急傷病，須直接住院
      診療者，不在此限。一、因職業傷害者。˙˙˙（三）、
      因普通傷害者。」、「本條例第2條、第31條、第32條及
      第39條至第52條有關生育給付分娩費及普通事故保險醫療
      給付部分，於全民健康保險施行後，停止適用。」勞工保
      險條例第33條至第36條、第39條、第42條及第76條之1分
      別定有明文。又「被保險人因執行職務而致傷病之審查，
      除法令另有規定外，依本準則辦理。」、「被保險人因執
      行職務而致傷害者，為職業傷害。被保險人於勞工保險職
      業病種類表規定適用職業範圍從事工作，而罹患表列疾病
      者，為職業病」則為勞工保險被保險人因執行職務而致傷
      病審查準則第2條及第3條所明定。本案原告以86年11月11
      日搬運公司出貨產出，於樓梯間滾落跌倒，於92年2月26
      日因「髖臼、股骨頭（髖關節）缺血性壞死」入住台北市
      立陽明醫院診療，檢據申請職業災害醫療給付及職業傷病
      給付。案經被告審查，認為原告所患非86年11月11日因執
      行職務而致之傷害，乃以92年4月21日保給醫字第0926026
      9960號核定所請職業災害醫療給付不予給付；另其因同一
      病症所請傷病給付應改按普通疾病辦理，自其住院第4日
      即92年3月1日起核付至92年3月11日出院止。原告不服，
      分別提起審議及訴願，均經駁回在案。
    2.原告雖訴稱略以：其所患係因長期搬運各型紙箱長期物理
      性累積壓迫並多次不慎由樓梯間跌落而造成骨頭缺血性壞
      死˙˙˙云云。惟據被告向原告就診之陽明醫院調閱其病
      歷資料並函詢其病況，經該院以92年3月25日北市陽醫歷
      字第09260193300號函檢附說明略以：「病人於86年11 月
      11日門診，右鼠蹊部痛。X光檢查首次查覺右股骨頭有缺
      血性壞死之病變。病人主訴係工作拾重引起之傷害。股骨
      頭缺血性壞死一般為特發性因素（不明原因），故有無關
      連不明。病人沒有至其他醫療機構就診的病史。」，並經
      將全案資料送請專科醫師審查意見為：「依陳君之病歷記
      載其應為原因不明性股骨頭缺血性壞死，其與外傷無關，
      病歷中亦無外傷之記載，應為普通疾病」及勞工保險監理
      委員會專科醫師審查，其審查意見亦認原告所患病症與其
      職業無關，又查原告所患病症並非勞工保險職業病種類表
      規定適用職業範圍從事工作而罹患之表列疾病，亦非增列
      之職業病種類或有害物質所致之疾病。綜據上述，被告所
      為之核定，依法並無不合。
　　理  由
甲、程序方面：
一、本件訴訟程序進行中，被告之代表人已變更為乙○，此有行
    政院93年6月15日院授人力字第0930062761號令在卷可按，
    茲由新任代表人具狀聲明承受訴訟，核無不合，應予准許。
二、按「訴狀送達後，原告不得將原訴變更或追加他訴。但經被
    告同意，或行政法院認為適當者，不在此限。」行政訴訟法
    第111條第1項及第2項分別定有明文。本件於起訴時，係以
    投保單位力鋐公司為原告，其非適格之當事人，茲聲請將本
    件原告變更為原告即被保險人甲○○，為訴訟經濟計，本院
    認為原告之變更為適當，應予准許，併予敘明。
乙、實體方面：
一、原告起訴主張：原告以力鋐公司為投保單位，參加勞工保險
    為被保險人，月投保薪資42,000元，原告於86年11月11日因
    搬運公司出貨產品，於樓梯間滾落跌倒，於92年2月26日因
    髖臼、股骨頭（髖關節）缺血性壞死住院診療，投保單位於
    92年3月4日為原告申請職業災害醫療給付，原告亦於92年3
    月25日申請90年1月1日至92年3月24日之職業傷害傷病補償
    費，詎被告以原告所患非屬職業傷病，乃以原處分否准職業
    災害醫療給付之申請，至所請傷病給付亦僅核准自92年3月1
    日至同年月11日止普通傷病補助費11日計7,700元，於法有
    違，為此訴請判命訴願決定、爭議審定及原處分關於否准後
    開聲明第2項部分均撤銷，被告應核付原告手術前2年之薪資
    補差額604,800元及醫療給付13,198元，並應核付原告手術
    後半年之薪資補助252,000元，總計862,298元云云。
二、被告則以：原告所患病症與其職業無關，並非勞工保險職業
    病種類表規定適用職業範圍從事工作而罹患之表列疾病，亦
    非增列之職業病種類或有害物質所致之疾病，是原告關於職
    業災害醫療給付及職業傷病補償費之請求，於法均屬無據等
    語置辯。
三、本件兩造不爭之原告患有髖臼、股骨頭（髖關節）缺血性壞
    死，原告自92年年2月26日起至同年3月11日住院診療，被告
    已發給原告11日之普通傷病補助費7,700元等情，並有勞工
    保險職業傷病住院申請書、勞工保險給付申請書、勞工保險
    傷病診斷書及原處分附於原處分卷可稽，堪認為真實。
四、按「被保險人因執行職務而致傷害或職業病不能工作，以致
    未能取得原有薪資，正在治療中者，自不能工作之第四日起
    ，發給職業傷害補償費或職業病補償費。‧‧‧前項因執行
    職務而致傷病之審查準則，由中央主管機關定之。」勞工保
    險條例第34條定有明文。是本件之爭執，厥在於原告是否因
    職業傷害或罹患職業病而不能工作？
五、經查，依陽明醫院92年3月24日掣給之勞工保險傷病診斷書
    記載原告經診斷之傷病名稱為「右股骨頭缺血性壞死」，又
    依同院於92年3月25日北市陽醫歷字第09260193300號函復被
    告所詢原告之病情以：「病人於86年11月11日門診，右鼠蹊
    部痛。X光檢查首次查覺右股骨頭有缺血性壞死的病變。病
    人主訴係工作拾重引起之傷害。股骨頭缺血性壞死一般為特
    發性因素（不明原因），故有無關連不明。病人沒有至其他
    醫療機構就診的病史。」此分別有上開診斷書及復函附於原
    處分卷可參，是原告之症狀可能係傷害所致，亦有可能係疾
    病，以下分別論述之：
  (一)依原告於92年3月4日親自經辦填寫之勞工保險職業傷病住院
    申請書記載：係於87年8月14日受有職業傷害，傷害地點係
    公司之樓梯間；再依原告於92年3月25日親自經辦填寫之勞
    工保險傷病傷病給付申請書記載，傷害地點雖同為公司樓梯
    間，然其傷害日期則為86年11月11日，前後所稱之傷害時間
    相差近9個月，參以前揭陽明醫院函復內容原告僅有拾重受
    傷之主訴，而未有在樓梯間跌落受傷之主訴，且查原告對於
    其究係於何年何月何日何時，在公司內何地點，遭受何種傷
    害，當時有如何之處置等情，均未主張並舉證等情以觀，是
    原告之症狀雖不排除可能係外傷所致，然既不能證明在就業
    時間且於就業場所發生，且又無勞工保險被保險人因執行職
    務而致傷病審查準則第4條至第17條所定各視為職業傷害之
    情事，自不能認其受有職業傷害。
  (二)按勞工保險條例第34條第1項後段規定：「職業病種類表如
    附表1。」查該附表係立法院所制訂，就職業病之種類訂有
    8類，就前7類及第8類第1項塵肺症分別規定職業病名稱及適
    用職業範圍，係採列舉之規定；又該附表第8類第2項規定：
    「其他本表未列之有毒物質或其他疾病，應列為職業病者得
    由中央主管機關核准增列之。」。再行政院勞工委員會依上
    開之授權發布核准增列4類職業病，分別係由化學物質、生
    物性危害、物理性危害及其他危害引起之疾病及其續發症亦
    分別或就疾病或就危害之性質為列舉之規定。是可知勞工保
    險條例所稱之職業病，係以列舉方式為規定，如被保險人所
    患疾病如不在勞工保險職業病種類表附表及行政院勞工委員
    會核准增列之範圍內，即非屬勞工保險職業災害保險所稱之
    事故，保險人自無給付之義務。
  (三)查上開列舉之職業病中，並不包括髖臼、股骨頭（髖關節）
    缺血性壞死之症狀，是原告所患者自非上開列舉之職業病。
    至行政院勞工委員會核准增列之第3類物理性危害所引起之
    疾病及其續發症中，固規定有長期壓迫引起的關節滑囊病變
    及長期工作壓迫引起的椎間盤突出，然查依原告提出之各醫
    院診斷證明書，均未記載原告患有關節滑囊病變或椎間盤突
    出，是原告主張其因患有職業病亦非可採。
  (四)再勞工保險被保險人因執行職務而致傷病審查準則另於第21
    條規定：「被保險人於作業中，於工作當場促發疾病，而該
    項疾病之促發與作業有相當因果關係者，視為職業病。」及
    第22條規定：「被保險人於下班應經途中促發疾病，而該項
    疾病之促發與作業有相當因果關係者，視為職業病。」惟本
    件依前所述，原告既未主張並舉證其所患疾病係於工作當場
    促發或於下班應經途中促發，是原告所患之疾病亦與上開視
    為職業病之要件顯不符合。
六、綜上所述，原告關於受有職業傷害或患有職業病之主張，均
    無可採。被告就職業災害醫療給付及職業傷病補償費部分作
    成否准之行政處分，認事用法，均無違誤，爭議審定及訴願
    決定遞予維持，亦無不合，原告訴請撤銷訴願決定、爭議審
    定及原處分關於上開部分，判命被告應作成給付原告職業災
    害13,198元及職業傷病補償費604,800元之行政處分，於法
    無據，應予駁回。至關於原告另請求手術後半年之職業傷病
    補償費252,000元部分，核關於92年3月25日以後部分，未據
    原告向被告提出申請（原告關於傷病補償費係申請90年1月1
    日至92年3月24日止，而被告已就手術住院期間11日給付傷
    病補助費，其餘部分否准，已如前述）此部分不備起訴要件
    ，併予駁回。
據上論結，本件原告之訴為一部無理由，一部不合法，爰依行政
訴訟法第98條第3項前段，判決如主文。
中    華    民    國    94    年    1    月    27     日
                  第三庭審判長法  官　王　立　杰
                              法  官　黃　本　仁
                              法  官　王　碧　芳
上列正本係照原本做成。
如不服本判決，應於送達後二十日內，向本院提出上訴狀並表明
上訴理由，如於本判決宣示後送達前提起上訴者，應於判決送達
後二十日內補提上訴理由書（須按他造人數附繕本）。
中　　華　　民　　國　　94　　年　 　1　　月　 27  　 日
                                  書記官 鄭 聚 恩
